【裁判字號】    90,易緝,23
【裁判日期】    900307
【裁判案由】    賭博
【裁判全文】
臺灣板橋地方法院刑事判決                            九十年度易緝字第二三號
    公  訴  人  臺灣板橋地方法院檢察署檢察官
    被      告  甲○○
右列被告因賭博案件，經檢察官提起公訴（八十九年度偵字第二０二一、五０六七號
），本院判決如左：
    主  文
甲○○共同連續意圖營利，聚眾賭博，處有期徒刑參月，如易科罰金，以佰元折算
壹日。
扣案之象棋付、骰子拾肆顆、帳冊壹本、記帳單壹張、抽頭金新台幣伍仟貳佰元
、賭資新台幣柒萬陸仟元均沒收。
    事  實
一、甲○○與梁吉成、蔡志銘（以上二人均已結）共同意圖營利，並基於概括之犯意
    聯絡，梁吉成、蔡志銘均自八十八年十一月五日起，甲○○自八十九年一月十一
    日起，由梁吉成提供其所承租而坐落台北縣蘆洲市○○路五七七巷六號五樓之公
    眾得出入之場所作為賭博場所，以象棋、骰子為賭具，聚集不特定之賭客賭博財
    物，並由蔡志銘擔任清場及收取抽頭金之工作，甲○○則擔任把風之工作，其抽
    頭方式，係以象棋、骰子為賭具，以俗稱「四九」方式賭博財物，由賭客輪流作
    莊，先投擲骰子確定由何人開始取牌後，再比象棋點數大小論輸贏，賭客每輸贏
    新台幣（下同）三千元，均由梁吉成、蔡志銘、甲○○從中抽得五十元至一百元
    為抽頭金，甲○○、梁吉成、蔡志銘並各自基於賭博之概括犯意，甲○○約自八
    十九年一月十一日起，梁吉成係自八十八年十一月五日起，蔡志銘係自八十八年
    十二月間起，均至八十九年一月十八日止，均連續多次在上址以前揭賭博方式參
    與賭博財物。嗣於八十九年一月十八日凌晨零時十五分許，適有賭客王宜家、王
    秋生、白國宏、吳鴻祺（起訴書誤載為吳鴻棋）、李信賢、張堯舜、吳明順、吳
    瑞欽、李財福（均已結）在上址賭博財物，為警當場查獲，並扣得梁吉成所有供
    為當場賭博之器具象棋付、骰子拾肆顆，及梁吉成所有供賭博所用之帳冊壹
    本、記帳單壹張，暨梁吉成、蔡志銘、甲○○三人所共有犯罪所得之抽頭金伍仟
    貳佰元，復扣得在賭檯之賭資柒萬陸仟元。
二、案經台北縣警察局蘆洲分局報請台灣板橋地方法院檢察署檢察官偵查起訴。
    理  由
一、訊據被告甲○○，矢口否認共同賭博及意圖營利聚眾賭博、提供賭博場所之犯行
    ，辯稱：伊是修車廠，而賭客多屬計程車司機，伊故而前往，伊只是幫忙開門云
    云；
二、惟查：
  （一）共同被告梁吉成於偵查時供稱：
        「只要想玩賭，都可以自由出入，沒有身分管制，大都是計程車司機聚賭」
        等語（見偵查卷第九十二頁背面），而同案被告即賭客白國宏、李信賢、張
        堯舜亦均於本院審理時供稱：
        （問：賭場如何進去？）
        「只要有認識的司機按門鈴，就有人來開門，就可以進去」等語（見本院八
        十九年七月二十日審判筆錄），顯見共同被告梁吉成所提供其所承租之場所
        （台北縣蘆洲市○○路五七七巷六號五樓），係供不特定之計程車司機自由
        進出賭博之「公眾得出入之場所」。
  （二）被告甲○○共同賭博及意圖營利聚眾賭博、提供賭博場所之事實，暨被告王
        宜家、王秋生、白國宏、吳鴻棋、李信賢、張堯舜、梁吉成分別於警訊、偵
        查及本院審理時坦承不諱，並有扣案之象棋付、骰子拾肆顆、帳冊壹本
        、記帳單壹張、抽頭金伍仟貳佰元、賭資柒萬陸仟元足資佐證。
  （三）被告甲○○於警訊時供稱：
        「該賭場有抽頭，是由蔡志銘負責抽頭，由梁志成所主持，在現場有人按電
        鈴，我就開門。」（見偵查卷第十一頁背面），
        「警方來時，我剛好開門讓警方進入。」、
        （問：你前往該處多少次？）
        「最近去了七、八次。」（見同上卷第十二頁反面），足証被告確有在賭博
        現場參與工作，且係自八十九年一月十一日左右開始參與。
  （四）同案被告梁吉成於警訊時供稱：
        「我於八十八年十一月底開始以象棋做賭具主持賭場，賭法俗稱四九，『輪
        流做莊，任由賭者押注』‧‧現場係由甲○○負責把風、蔡志銘負責抽頭及
        清場．．伊等抽頭金額用來購買麵包、點心、檳榔、香煙、涼水、付房租等
        用途，所餘抽頭金由伊、甲○○、蔡志銘平分，如抽頭金一萬元，伊分五千
        元，甲○○、蔡志銘共分五千元」（見偵查卷第八頁背面及第九頁背面），
        足証被告等確有輪流擔任莊家參與賭博，且被告甲○○事後並共同平分抽頭
        金，被告所辯，無非卸責之詞，要不足採，其罪證明確，犯行洵堪認定，應
        予依法論科。
二、核被告甲○○所為，係犯刑法第二百六十八條前段之意圖營利供給賭博場所罪、
    後段之意圖營利聚眾賭博罪及同法第二百六十六條第一項前段之賭博罪。
（一）被告所犯之刑法第二百六十六條第一項之賭博罪行為，雖起訴書犯罪事實欄未
      記載（所犯法條欄有記載），惟與檢察官所起訴被告意圖營利聚眾賭博罪及意
      圖營利供給賭博場所罪之部分，屬裁判上之一罪之想像競合關係，基於審判不
      可分原則，本院自得併予審究。
（二）被告甲○○、梁吉成、蔡志銘三人間，就前揭意圖營利聚眾賭博犯行及意圖營
      利提供賭博場所犯行，有犯意聯絡及行為分擔，均為共同正犯。
（三）被告所犯前開三罪之多次犯行，各時間緊接，犯罪構成要件同一，顯各係基於
      概括之犯意為之，各應依連續犯之規定論以一罪，並加重其刑。
（四）被告以一行為而觸犯上述三罪名，為想像競合犯，應從一較重之意圖營利聚眾
      賭博罪處斷。
（五）爰審酌被告共同意圖營利供給賭博場所，助長賭風，對社會風氣有不良影響，
      惟其惡性尚較主持人梁吉成較輕，及犯後態度等一切情狀，量處如主文所示之
      刑。
（六）被告於行為（八十九年一月十八日）後，刑法第四十一條規定已修正為「犯最
      重本刑為五年以下有期徒刑之罪，而受六個月以下有期徒刑或拘役之宣告，因
      身體、教育、職業、家庭之關係或其他正當事由，執行顯有困難者，得以一元
      以上三元以下折算一日，易科罰金。但確因不執行所宣告之刑，難收矯正之效
      或難以維持法秩序者，不在此限。」（於九十年一月十日公布，於同年月十二
      日生效），被告二人於犯罪後，法律業已變更，且修正後之法律有利於被告，
      自應依新法諭知易科罰金之折算標準。
三、扣案之象棋付、骰子拾肆顆，係當場賭博之器具，賭資柒萬陸仟元係賭檯之
    財物，併依刑法第二百六十六條第二項之規定宣告沒收之；扣案之帳冊壹本、記
    帳單壹張，係共同被告（梁吉成、蔡志銘）所有供犯罪所用之物，抽頭金伍仟貳
    佰元係被告及共同被告梁吉成、蔡志銘三人所有因犯罪所得之物等情，業據共同
    被告梁吉成於警訊時供明在卷（見偵查卷第九頁背面），均應分別依刑法第三十
    八條第一項第二、三款之規定宣告沒收。
據上論斷，應依刑事訴訟法第二百九十九條第一項前段，刑法第二條第一項但書、第
二十八條、第五十六條、第二百六十八條前段、後段、第二百六十六條第一項前段、
第二項、第五十五條、第四十一條、第三十八條第一項第二款、第三款，罰金罰鍰提
高標準條例第一條前段、第二條，判決如主文。
本案經檢察官蔡顯鑫到庭執行職務。
中      華      民      國    九十      年      三      月      七      日
                                      臺灣板橋地方法院刑事第三庭
                                          法  官  畢  乃  俊
右正本證明與原本無異。
如不服本判決，應於判決送達後十日內，向本院提出上訴狀。
                                          書記官  張  家  榮
中      華      民      國    九十      年      三      月      七      日
附錄本案論罪科刑法條：
刑法第二百六十六條
在公共場所或公眾得出入之場所賭博財物者，處一千元以下罰金，但以供人暫時娛樂
之物為賭博者，不在此限。
當場賭博之器具與在賭檯或兌換籌碼處之財物，不問屬於犯人與否，沒收之。
刑法第二百六十八條
意圖營利，供給賭博場所或聚眾賭博者，處三年以下有期徒刑，得併科三千元以下罰
金。


司法院資訊處製作；財團法人民間司法改革基金會備份。
